【裁判字號】    98,交上訴,30
【裁判日期】    980429
【裁判案由】    公共危險等
【裁判全文】
臺灣高等法院刑事判決                98年度交上訴字第30號
上  訴  人  臺灣新竹地方法院檢察署檢察官
上  訴  人
即  被  告  丙○○
上列上訴人，因被告公共危險等案件，不服臺灣新竹地方法院96
年度交訴字第79號，中華民國97年12月29日第一審判決（起訴案
號：臺灣新竹地方法院檢察署96年度偵字第3276號），提起上訴
，本院判決如下：
    主  文
上訴駁回。
    事  實
一、丙○○明知酒後駕駛交通工具將會導致注意能力減低、反應
    能力變慢，此時仍駕車行駛於道路上，隨時有致人於死傷之
    危險，且悉駕照已逾期而遭註銷，如同無駕照，依法不得駕
    車，竟於民國（下同）96年4 月23日晚上10時許，在新竹縣
    新豐鄉○○路「168PUB」內飲用罐裝啤酒6 瓶，同日晚上11
    時餘許，已達不能安全駕駛動力交通工具之程度，仍於酒後
    駕駛車牌號碼YF-4326 號自小客車，搭載友人張美玉、楊湘
    萍，自上開處所出發，欲返回張美玉等2 人位於新竹縣湖口
    鄉○○路○段790號居處，沿新竹縣湖口鄉○○路由南往北方
    向行駛，同日晚上11時30分，行經新興路892 號前時，本應
    注意車前狀況，並隨時採取必要之安全措施，雖當時情形，
    天氣雨天，惟夜間有照明、路面無缺陷、無障礙物、視距良
    好，無不能注意情事，竟因酒後注意力不集中而疏於注意及
    此，貿然以時速70至80公里超速行駛，適有甲○○騎乘車牌
    號碼HRB-483 號重型機車於丙○○行抵之前，已遭翁智倫駕
    車撞擊而人車倒地於該處（翁智倫所涉犯行，由原審另行審
    結），丙○○因閃避不及而碾過倒臥該處甲○○身體。詎丙
    ○○明知駕車肇事後，並未下車上前察看傷者或施救或報警
    處理，旋即基於逃逸犯意，駕駛上開車輛逃逸現場，適為駕
    車跟隨在丙○○左後方廖坤發及乘客黃正輝目擊上情，記下
    丙○○之車號報警，而經警循線查獲丙○○。甲○○經送往
    東元綜合醫院救治，翌日（24日）凌晨0 時52分許不治死亡
    ；丙○○於同月24日凌晨1 時36分，經警實施酒精檢測，測
    得呼氣所含酒精濃度值為每公升0.84毫克，而查知上情。
二、案經甲○○之父乙○○告訴及新竹縣警察局竹北分局報請臺
    灣新竹地方法院檢察署檢察官相驗後偵查起訴。
    理  由
甲、證據能力之說明：
    檢察官及被告對於以下本院作為得心證依據之各項證據資料
    ，均不爭執證據能力，並於審理程序同意作為證據，本院審
    酌上開各項證據作成時狀況，認為並無不適當之情事，依刑
    事訴訟法第159條之5之規定，均認有證據能力。
乙、實體方面：
一、上開事實，業據上訴人即被告（下稱被告）丙○○，先後於
    原審、本院審理時坦白承認，核與告訴人乙○○於警詢時、
    檢察官訊問時指訴情節相符，復有證人張美玉、楊湘萍、廖
    坤發、黃正輝分別於警詢、檢察官訊問時證述，及道路交通
    事故現場圖、道路交通事故調查報告表(一)、(二)、道路交通事
    故照片34張、新竹縣警察局道路交通事故當事人酒精測定紀
    錄表、汽車駕駛人酒後生理協調平衡檢測紀錄表等在卷可參
    ，事證已極明確。又被害人甲○○因本件車禍造成胸部鈍力
    損傷而不治死亡等情，有臺灣新竹地方法院檢察署檢察官相
    驗屍體證明書、驗斷書等件在卷可稽，是被告車禍輾壓行為
    ，與被害人死亡間，具有因果關係，洵堪認定。茲按，汽車
    行駛時，駕駛人應注意車前狀況，並隨時採取必要之安全措
    施；飲酒後吐氣所含酒精成份超過每公升0.25毫克以上者，
    不得駕車；道路交通安全規則第94條第3項、第114條第2 款
    ，分別定有明文。次按，道路交通安全規則第90條規定：駕
    駛人駕駛汽車，應遵守道路交通標誌、標線、號誌之指示，
    並服從交通指揮人員之指揮。被告為汽車駕駛人，於上述時
    地駕車，自應遵守上開規定，明知駕照遭註銷，竟於飲酒後
    駕車上路並超過速限，復未注意車前狀況而肇事，顯已違背
    上開規定，而有注意義務之違反。再依案發當時天氣雖為雨
    天，但是夜間有照明、路面無缺陷、無障礙物、視距良好，
    客觀上亦無不能注意之情事，是其駕車肇事，對於本件車禍
    發生顯有過失。綜上，本件事證明確，被告服用酒類，不能
    安全駕駛動力交通工具而駕駛及過失致人於死、肇事逃逸犯
    行，均堪認定，自應依法論科。
二、核被告所為，係犯刑法第276條第1 項過失致死罪、第185條
    之3不能安全駕駛動力交通工具罪、第185條之4 肇事逃逸罪
    。被告所犯上開3 罪間，犯意各別，罪名有異，應分論併罰
    。又被告為警查獲後，經測得其飲酒後呼氣中所含酒精濃度
    為每公升0.84毫克，有上開資料可據，且被告駕照遭註銷乙
    節，為被告於警詢、本院準備程序時所坦認，其無照而酒醉
    駕車致人死亡，爰依道路交通管理處罰條例第86條第1 項規
    定，就過失致死部分，加重其刑。又被告行為後，酒後駕車
    公共危險，已於97年1月2日修正公布施行，法定刑由「一年
    以下有期徒刑、拘役或三萬元以下罰金」，修正為「一年以
    下有期徒刑、拘役或科或併科十五萬元以下罰金」，經比較
    後，以行為時法有利被告，自應適用行為時法。原審經審理
    結果，認被告罪證明確，因而適用道路交通管理處罰條例第
    86條第1項，刑法第185條之4、第276條第1項、第2條第1 項
    、第51條第5款、修正前刑法第185條之3，刑法施行法第1條
    之1，中華民國96年罪犯減刑條例第2條第1項第3 款、第7條
    、第10條規定，並審酌被告素行尚佳，酒後駕車上路，漠視
    法律規定及用路人之安全、駕車疏忽肇事，過失情節非輕，
    被害人家屬因痛失至親身心受有莫大之傷害，迄今未能與被
    害人家屬達成和解、取得原諒，惟念被告犯罪後坦承犯行，
    態度良好，為陸軍士官學校畢業智識程度，目前在麵食館工
    作，尚有3 名子女需要照養等一切情狀，分別量處被告酒後
    駕車、肇事逃逸、過失致死各有期徒刑三月、一年、十月，
    又認定，被告犯罪在96年4 月24日以前，合於中華民國96年
    罪犯減刑條例第2條第1項第3款之規定，且無該條例第3條規
    定不予減刑情形，爰就其上開所為之犯行，均減其刑期2 分
    之1 為有期徒刑一月十五日、六月、五月，並定其應執行刑
    為有期徒刑一年，以示懲儆。經核其認事用法尚無違誤（無
    照駕駛部分，與酒醉駕車肇事之過失致死，屬同一加重事由
    ，原審雖未敘及，惟無礙同一加重事由之適用，應予補正）
    ，量刑亦屬允當，被告提起上訴，請求輕判，核為無理由，
    應予駁回。檢察官依告訴人請求，主張被告犯後未和解，亦
    未向被害人家屬道歉，不宜輕縱云云，但查，被告酒後駕車
    肇事，固有不當，但被告行為符合減刑條例之要件，乃被告
    犯罪時無從預見，依實務量刑，本件未減刑前量刑，尚堪認
    允當，被告亦無其他不法前科，檢察官上開主張，難認有據
    ，其上訴亦應予駁回。
據上論斷，應依刑事訴訟法第368條，判決如主文。
本案經檢察官周誠南到庭執行職務。
中    華    民    國    98    年    4     月    29    日
                  刑事第三庭審判長法  官  陳博志
                                  法  官  許文章
                                  法  官  蔡聰明
以上正本證明與原本無異。
肇事逃逸部分，被告及檢察官如不服本判決，應於收受送達後十
日內均得向本院提出上訴書狀，其未敘述上訴之理由者並得於提
起上訴後十日內向本院補提理由書（均須按他造當事人之人數附
繕本）。
其餘部分，被告及檢察官，均不得上訴。
                                  書記官  陳建邦
中    華    民    國    98    年    4     月    29    日
刑法第276條：
因過失致人於死者，處2年以下有期徒刑、拘役或2千元以下罰金
。
從事業務之人，因業務上之過失犯前項之罪者，處5 年以下有期
徒刑或拘役，得併科3千元以下罰金。
刑法第185條之3：
服用毒品、麻醉藥品、酒類或其他相類之物，不能安全駕駛動力
交通工具而駕駛者，處1 年以下有期徒刑、拘役或科或併科15萬
元以下罰金。
刑法第185條之4：
駕駛動力交通工具肇事，致人死傷而逃逸者，處6月以上5年以下
有期徒刑。


司法院資訊處製作；財團法人民間司法改革基金會備份。
